【裁判字號】    97,台上,2735
【裁判日期】    970619
【裁判案由】    違反毒品危害防制條例
【裁判全文】
最高法院刑事判決            九十七年度台上字第二七三五號
上  訴  人  甲○○
選任辯護人  洪梅芬律師
            李季錦律師
上列上訴人因違反毒品危害防制條例案件，不服台灣高等法院台
南分院中華民國九十四年五月十一日第二審更審判決（九十三年
度上更(二)字第五一三號，起訴案號：台灣台南地方法院檢察署九
十一年度偵字第六二四二號），提起上訴，本院判決如下：
    主  文
上訴駁回。
    理  由
按刑事訴訟法第三百七十七條規定，上訴於第三審法院，非以判
決違背法令為理由，不得為之。是提起第三審上訴，應以原判決
違背法令為理由，係屬法定要件。如果上訴理由書狀並未依據卷
內訴訟資料，具體指摘原判決不適用何種法則或如何適用不當，
或所指摘原判決違法情事，顯與法律規定得為第三審上訴理由之
違法情形，不相適合時，均應認其上訴為違背法律上之程式，予
以駁回。本件上訴人甲○○上訴意旨略稱：(一)、原判決係依證人
簡秋明、黃超勳之供述為犯罪之主要論據。簡秋明於偵查中固陳
稱：黃超勳為警查獲後，於電話中向上訴人表明欲以新台幣（下
同）五萬元購買「一件」海洛因等語。但於審理中已改稱：只記
得黃超勳有要上訴人下來，其餘談話因時間關係，已不記得等語
。且黃超勳所欲購買之毒品重量，或稱係三十七點五公克，或稱
為十九公克。其等二人所證各詞前後不一、不實，不足為上訴人
犯罪之論據。(二)、黃超勳於警詢及偵查中所為之陳述，與審判中
所供不符，但未敘明上開審判外之供述如何具有證據能力之依據
，已有未合。且該證人於偵查中之供述未經具結，依同法第一百
五十八條之三之規定，該證詞亦無證據能力；原審據為上訴人犯
罪之論據，自非適法。(三)、黃超勳於偵查中陳稱：其應警方人員
之命打電話予上訴人時，只言明欲清償舊欠之二萬元，並未言及
欲向之購買海洛因，上開有利於上訴人之證據，原判決未敘明不
予採信之理由，自嫌理由欠備。(四)、上訴人原無販賣海洛因之犯
意。只因黃超勳來電言明欲購買海洛因之引誘，始起意販賣，此
即學理上所稱之「陷害教唆」，自不成立犯罪。且犯毒品危害防
制條例之罪，供出毒品來源，因而破獲者，得獲邀減輕其刑之寬
典，為擔保黃超勳供述之真實性，自須有足以令人確信其陳述為
真實之補強證據，始足採為論罪之依據。本件除黃超勳之指證外
，並無其他證據以資補強，其採證自與證據法則有違云云。然查
本件原判決認定上訴人綽號「賢哥」，意圖販賣第一級毒品海洛
因以營利，以0000000000號行動電話為聯絡工具。適
黃超勳於民國九十一年六月十五日上午十一時三十分許，在台南
市○○路國宅附近，為警查獲販賣海洛因，並扣得海洛因毛重為
十七．三公克（此部分之犯行，業經第一審法院判處有期徒刑八
年確定），並供出毒品之來源，經警授意以其00000000
00號行動電話，打給上訴人言明欲以五萬元購買海洛因「一件
（台語一領）」，上訴人回以「沒問題」，乃約定交易時間，上
訴人果攜帶四包海洛因（淨重點陸捌公克、外包裝重貳點伍
貳公克），於當日下午六時許，抵台南市○○路○段四一巷二十
二號三樓黃超勳住處，於尚未交付時，為警查獲，並扣得上開海
洛因四包，及其所有供購買毒品所用之0000000000號
摩托羅拉行動電話一具等情。係依憑上訴人所供：曾持有海洛因
為警查獲等情不諱，核與證人黃超勳所證：其為警查獲後，供出
毒品來自綽號「賢哥」之上訴人，乃依警方之授意，打電話予上
訴人，言明欲購買海洛因，上訴人果攜帶毒品前來等語；及簡秋
明所證：黃超勳於電話中要上訴人帶「一領」來等語相符；並有
白色粉末四包、摩托羅拉行動電話及法務部調查局鑑定通知書等
證據，予以綜合判斷，認此次販賣，上訴人原具牟利之意圖，但
因黃超勳原無購買之意思，而無以成立販賣既遂罪，所為係違反
毒品危害防制條例第四條第六項、第一項之罪。因而撤銷第一審
關於販賣第一級毒品海洛因部分之無罪判決，改判依上開法條，
於法定刑期內論處罪刑，已敘明其所憑之證據及認定之理由，所
為之論述，均有卷證資料可考。並以上訴人所辯，查扣之海洛因
係供一已之施用，當日係去向黃超勳拿取舊欠云云，如何不足採
信，於理由中詳加說明與指駁。按證據之取捨，屬於事實審法院
之職權，其取捨苟不違背經驗法則或論理法則，即不容其任意指
為違法，而據為上訴第三審之適法理由。又證人之陳述有部分前
後不符，或相互間有所歧異時，究竟何者為可採，法院本得依其
自由心證予以斟酌，若其基本事實之陳述與真實性無礙時，仍非
不得予以採信，非謂一有不符或矛盾，即認其全部均為不可採信
。查原判決已詳述簡秋明於偵查中已陳稱：黃超勳為警查獲後，
於電話中向上訴人表明欲購買五萬元之海洛因；嗣後再次作證：
因時間相隔久遠，已記不得詳情；故採信該證人於偵查中陳述之
憑據。而黃超勳就所欲購買之毒品重量，或稱係三十七點五公克
，或稱為十九公克，但上訴人於與黃超勳通話後，果攜帶淨重
點陸捌公克之海洛因前來；乃原審認定雙方交易之數量為三十
七點五公克。並以黃超勳佯稱欲購買海洛因後，果攜帶三十餘公
克海洛因赴約，上訴人果無販賣之意思，何克臻此等語甚詳。上
訴人原有販賣之意思，因警方之誘捕而破案；此與行為人原無販
賣之意思，因調查犯罪人員之設計教唆之「陷害教唆」有別。由
於黃超勳於審判中一再指明上訴人販賣毒品之情，事證至明，縱
捨棄該證人於警詢、偵查中之供述不採，於犯罪之成立不生影響
，而無審酌該部分陳述有無證據能力之必要。上訴意旨徒就原審
採證認事職權之適法行使，及原判決已說明之事項為任意指摘，
核與法律規定得為第三審上訴理由之違法情形，不相適合。其上
訴為違背法律上之程式，應予駁回。
據上論結，應依刑事訴訟法第三百九十五條前段，判決如主文。
中    華    民    國  九十七  年    六    月   十九   日
                      最高法院刑事第五庭
                          審判長法官  陳  正  庸
                                法官  賴  忠  星
                                法官  林  秀  夫
                                法官  宋      祺
                                法官  陳  祐  治
      本件正本證明與原本無異
                                      書  記  官
中    華    民    國  九十七  年    六    月  二十四  日
                                                 H


司法院資訊處製作；財團法人民間司法改革基金會備份。
